臺灣高雄地方法院刑事判決　　　　　　　　　　　　九十二年度易字第一四六七號
　　公　訴　人　臺灣高雄地方法院檢察署檢察官
　　被　　　告　戊○○
　　選任辯護人　洪條根律師
　　　　　　　　周君強律師
右列被告因竊盜案件，經檢察官提起公訴（九十二年度偵緝字第六四八號），本院判
決如左：
    主  文
戊○○無罪。
    理  由
一、公訴意旨以：戊○○與丙○○原係朋友關係，丙○○係經營址設高雄市○○區○○街七十二號之「後驛託運行」，而戊○○亦同住在附近而經營址設高雄市○○
    區○○街六十號七樓之「順申貨運行」，因二人同住一棟大樓故，戊○○常出入
    丙○○前揭處所，於民國九十一年五月中旬某日，戊○○在丙○○前揭處所之辦
    公桌桌墊下，見支票號碼ＦＡ0000000號、票面日期九十一年七月二十日
    、票面金額新台幣（下同）四萬五千元、發票人丙○○之支票一紙（下稱系爭支
    票，按丙○○已將系爭支票之金額、日期、發票日期填寫完畢，放在該處本欲交
    付於甲○○而為給付運費之用），竟意圖為自己不法之所有，竊取系爭支票，得
    手後即於同年五月中旬將系爭支票交付予不知情之乙○○作為借款之用，嗣於同
    年七月二十日許，乙○○復透過不知情之程靜美將系爭支票交付不知情之丁○○
    作為借款之用，丁○○再於同年月二十四日至高雄市○○○路四十五號之合作金
    庫銀行高雄前金分行提示系爭支票時，但系爭支票丙○○已於同年七月四日填寫
    票據遺失申報書申報遺失，嗣經高雄市票據交換所發現始悉上情，因認被告戊○○涉有刑法第三百二十條第一項之竊盜罪嫌。
二、按被告未經審判證明有罪確定前，推定其為無罪。犯罪事實應依證據認定之，無
    證據不得認定犯罪事實；不能證明被告犯罪者，應諭知無罪之判決，刑事訴訟法
    第一百五十四條、第三百零一條第一項分別定有明文。又事實之認定，應憑證據
    ，如不能發現相當證據，或證據不足以證明，自不能以推測或擬制之方法，以為
    裁判之基礎；認定不利於被告之事實，須依積極證據，苟積極證據不足為不利於
    被告事實之認定時，即應為有利於被告之認定，更不必有何有利之證據，最高法
    院四十年臺上字第八六號、三十年上字第八一六號著有判例足資參照。按告訴人
    之告訴，係以被告受刑事訴追為目的，是其陳述是否與事實相符，仍應調查其他
    證據以資審認，最高法院五十二年臺上字第一三００號亦著有判例可參。
三、公訴人認被告戊○○涉有竊盜罪嫌，無非係以：(1)告訴人即證人丙○○在警詢、
    偵查及本院審理中之陳述，(2)證人甲○○在偵查及本院審理中之証詞；(3)證人乙○○在偵查及本院審理中之証詞；(4)證人丁○○在警詢中之證詞；(5)系爭支票影
    本、高雄市票據交換所00000000號退票理由單、票據遺失申報書；(6)高
    雄市票據交換所九十一年八月二日高市票交業乙字第一六四七號函、掛失止付票
    據提示人資料查報表；(7)證人甲○○四月份之載運費用明細、(8)告訴人支票領取
    記錄查詢資料、(9)高雄市第二信用合作社九十二年四月十六日高二信業存字第０
    ９９２號告訴人票據交易歷史查詢明細表等資料為據。訊據被告堅詞否認有何竊
    盜犯行，並辯稱：系爭支票是伊與告訴人即證人丙○○換票而來的，不是伊竊取
    ，伊簽發予丙○○交換的支票發票日為九十一年七月十九日，金額四萬五千元，
    支票號碼是ＦＡ0000000號等語。是厥為本件之爭點者乃係：(一)系爭支票
    是否為證人即告訴人丙○○簽發予證人甲○○作為給付運費之用？(二)系爭支票是
    否為被告所竊取，抑或被告與證人即告訴人丙○○換票而來？經查：
  (一)關於系爭支票是否為證人即告訴人丙○○，簽發予證人甲○○作為給付運費之用
    部分：
  (1)系爭支票係被告於九十一年五月間某日背書後，持向證人乙○○請求調現，證人
    乙○○隨即持向案外人程靜美，案外人程靜美再持向證人丁○○調現等情，業據
    證人乙○○於本院九十三年二月十七日審判程序中證述明確（見該日筆錄第七、
    八頁），並有系爭支票影本一紙在卷可按，應堪認定。
  (2)告訴人即證人丙○○雖迭於偵查及本院審理中均指稱：系爭支票是要支付證人甲○○九十一年四月份之運費，系爭支票伊在九十一年五月間某日開立之後，壓在
    貨運行辦公桌之桌墊下，但伊不知道甲○○有無將系爭支票取走，後來系爭支票
    不見了，伊以為甲○○將支票取走。大約在同年五月底、六月初甲○○向我要四
    月份的運費，伊才知道他沒有拿云云，而證人甲○○於偵查及本院審理中雖亦附
    和告訴人即證人丙○○所述，證稱：伊幫告訴人載貨時間超過一、二年，九十一
    年五月中旬某日，伊要向去告訴人請領四月份之運費款四萬五千元，但當天去載
    貨時因為忙著走，所以忘記將系爭支票取走。等到六月份時，伊再去向告訴人請
    款時，告訴人向伊表示：系爭支票不是被伊取走了？伊有告知告訴人並未取走系
    爭支票云云，惟查：
  證人甲○○與告訴人即證人丙○○間就收取運費方式乙節，證人甲○○先則在九
    十二年一月二十二日偵查中證稱：伊幫告訴人載貨時間超過一、二年，伊與告訴
    人之合作模式為告訴人將作為支付運費之支票開好後，放在告訴人辦公室用東西
    壓著支票，伊去搬完貨後就自行取走等情；然在本院九十三年四月二十九日審理
    中卻證稱：告訴人支付載貨之運費時，有時支付現金，有時以支票給付；而告訴
    人付現金給伊，是因為伊要出車載貨時會向告訴人借支現金，日後再從貨款扣抵
    云云，其前後所為之證述顯不相同，是其所為之證述是否可信，已非無疑。再告
    訴人即證人丙○○於本院九十三年四月二十九日同日審理中另證稱：伊支付運費
    予證人甲○○之方式，是有時會支付現金，有時會開票；但支付現金之意思並非
    是證人甲○○向其借支現金，日後從運費結算後，再簽發支票予證人甲○○之意
    思，付現金的意思是指有時支付運費時，會以現金之方式給付云云，亦與證人甲○○上開所謂支付現金係指「借支現金」之證述迥異，足見證人甲○○與告訴人
    即證人丙○○所為上開證言之憑信性，均有疑義。
  另證人甲○○與告訴人即證人丙○○，對於渠等所稱：證人甲○○未收取到九十
    一年四月份之運費，之後告訴人即證人丙○○如何支付此部分運費乙節，證人甲○○先則在九十二年一月二十二日偵查中證稱：後來告訴人係以開立支票之方式
    ，給付該筆運費；惟在九十二年四月十四日偵查中及本院九十三年四月二十九日
    審判中卻又改稱：告訴人係以支付現金之方式給伊，告訴人係一次付清云云，證
    人甲○○對於此部分之證述，亦有前後不一之矛盾，是其此部分所為之證述，實
    難為本院所採信。又告訴人即證人丙○○於本院九十三年二月十六日、四月二十
    九日審理中均證稱：九十一年四月份之運費，後來是以「分次給付現金」之方式
    ，給付給證人甲○○云云，則若係證人甲○○與告訴人即證人丙○○間若確有此
    筆四萬五千元之運費，並且係告訴人即證人丙○○以簽發系爭支票之方式給付之
    ，何以證人甲○○對與告訴人即證人丙○○間，關於該筆費用之後如何清償之方
    式，會有完全歧異之證述？則是否有渠等所謂：由告訴人即證人丙○○簽發系爭
    支票作為支付九十一年四月份之運費乙節，即啟人疑竇。
  再證人甲○○雖在偵查中曾提出「九十一年四月份之載運費用明細」影本一紙，
    用作證明其九十一年四月份對告訴人即證人丙○○有運費債權之事實，然該份明
    細係告訴人即證人丙○○之媳婦所製作，並提供證人甲○○開庭之用，業據證人
    甲○○與告訴人即證人丙○○於本院九十三年四月十九日審理中證述明確。又辯
    護人於同日審理中另質諸告訴人即證人丙○○是否可提供該明細上相關費用之單
    據以資查證是否屬實，告訴人即證人丙○○答稱：事隔太久，已無法提供等情，
    則該份明細上記載之內容既無其他證據可資佐證，且該份明細乃係告訴人即證人
    丙○○欲提供證人甲○○開庭之用，由告訴人即證人丙○○之媳婦所製作，再由
    證人甲○○於偵查中所提呈，則該份費用明細所載之內容其真實性如何，實屬有
    疑。
  又證人甲○○與告訴人即證人丙○○於本院審理中均證稱：其等對於運費之金額
    ，均會每月結算清楚，顯見其等對於彼此間之帳務金額均會仔細會算，則何以其
    等二人對於支付運費之程序如此輕忽，係以將系爭支票放置於貨運行之辦公桌上
任由證人甲○○取走，而無任何簽收之手續？彼等難道不懼日後對於貨款是否收
    取有所爭議？是觀諸其等對於結算運費之仔細程度，相對於其等所稱支付運費之
    輕忽態度，實與常情有違，是對於其等所證之支付運費過程，亦難為本院所採信
    。
  (3)綜上所述，證人甲○○與告訴人即證人丙○○所證：系爭支票係簽發用作支付九
    十一年四月份運費乙節，尚難為本院所採信。
  (二)關於系爭支票是否為被告所竊取，亦或被告與證人即告訴人丙○○換票而來部分
    ：
  (1)被告於本院九十三年四月二十九日審理中自承：伊曾持系爭支票與另紙三萬八千
    五百元之支票，向證人乙○○調現等語，核與證人乙○○於本院九十二年八月二
    十六日審理中所證：九十一年五月間某日，被告曾在同一時間持兩張支票向伊調
    錢過，一張是系爭支票，另一張是三萬多元等語，互核相符，是被告曾經持有取
    得系爭支票一節，堪予認定。
  (2)證人乙○○於本院九十三年二月十七日審理中證稱：被告與告訴人即證人丙○○
    均係其保險之客戶。九十一年七月間某日伊曾到過告訴人之貨運行，告訴人曾向
    其抱怨：伊的支票遭被告領走了，但是被告的支票沒有讓伊領等語，告訴人當時
    的支票一直拿在手上讓伊看，伊看支票上沒有蓋章，應該還未提示。且伊也有看
    到告訴人手上有一張被告所簽發，支票票載發票日是九十一年七月，金額是四萬
    五千元；另一張票載發票日是九十一年六月，金額是三萬八千五百元。當時，告
    訴人告訴伊：三萬八千五百元之支票已經被告領走，但被告人不見了，所以另一
    張四萬五千元的支票不讓被告領，並且要將該張支票申報遺失等語；雖告訴人即
    證人丙○○於本院審理中否認曾向證人乙○○為上開陳述，惟告訴人即證人丙○○於本院九十三年二月二十六日審理中證稱：伊與證人乙○○感情不錯等語；且
    證人乙○○於本件中對於被告與告訴人即證人丙○○任何一方，無任何利害關係
    ，並無偏袒任何一方之必要，則衡諸常情，證人乙○○實無作偽證之動機與必要
    ；再就被告上開所述：伊曾持系爭支票與另紙三萬八千五百元之支票，向證人乙○○調現等語，核與證人乙○○於九十三年二月十七日於本院審理中所證：伊會
    記得上述二張支票之發票金額、日期，是因為後來伊同時持上述二張支票向友人
    程靜美調現等語相符；且告訴人即證人丙○○於九十二年八月二十六日審理中亦
    曾證稱：伊曾開過一張三萬八千五百元的支票予被告，被告後來持向乙○○調現
    ，乙○○拿走後，又交給案外人程靜美，案外人程靜美有兌現等語，與被告及證
    人乙○○上開所述，若合符節，是證人乙○○上開所證，應足採信，故系爭支票
    是否係遭竊乙節，即非無疑。
  (3)再告訴人即證人丙○○迭於偵查及本院審理中陳稱：系爭支票是在九十一年五月
    底六月初，證人甲○○向其要求給付九十一年四月份之運費時，才發現系爭支票
    不翼而飛云云，然觀諸告訴人即證人丙○○於遺失票據申報書上所填載之遺失日
    期為九十一年六月十五日，而其向警察局申報遺失之時間為九十一年七月四日，
    此有遺失票據申報書及高雄市政府警察局楠梓分局檢附之偵訊筆錄各一份在卷可
    稽，而告訴人即證人丙○○於本院審理中另證稱：貨運行之支票均係由其所簽發
    等語，顯見告訴人即證人丙○○為慣用票據之人，則告訴人即證人丙○○既係一
    慣用票據之人，不論依其所稱：遺失系爭票據之時間係在九十一年五月底、六月
    初，抑或是其在遺失票據申報書上所填載之九十一年六月十五日，距離其向警察
    局申報票據遺失之時間，何以會在發現系爭支票遺失後二星期有餘或一個月後？
    顯然與慣用票據，對於票據使用具有較多常識之人，在第一時間發現票據遺失後
    ，會立即申報票據遺失之行為有違，足見本件並非無告訴人即證人丙○○知悉系
    爭支票係因何原因已流通在外之可能。
  (4)被告於本院審理中另辯稱：伊會與告訴人即證人丙○○換票之原因，係因為伊所
    簽發之支票在九十一年六月份就陸續跳票，所以以換票之方式，取得以丙○○為
    發票人名義之客票，在外比較好周轉等語，參諸法務部票據信用資訊連結作業查
    詢明細表上所載被告在九十一年六月及七月份有多次「拒絕」及「退票」之紀錄
    ，足證被告確有向告訴人即證人丙○○換票之動機；又，告訴人即證人丙○○於
    本院審理中亦不否認曾與被告間有票據之往來，是被告上開所辯並非無據。
  (5)此外，告訴人即證人丙○○於本院審理中陳稱：伊會申告被告竊盜，係因系爭支
    票有被告之背書等語，惟票據係一無因證券，取得票據之原因有多種可能性，觀
    諸上開被告所辯及證人乙○○於本院中所為之證述，有可能係被告與告訴人即證
    人丙○○換票而來，是告訴人即證人丙○○僅憑系爭支票上有被告之背書即遽指
    被告涉犯竊盜犯嫌，實嫌速斷。
  (6)綜上所述，系爭支票並無證據足證係被告竊取，且觀諸上開與被告、告訴人即證
    人丙○○無利害關係之證人乙○○之證述，及被告所供，應可認系爭支票係被告
    與告訴人即證人丙○○換票所得。
四、此外，復查無其他積極證據足資證明被告有公訴意旨所載之犯行，是綜上所述，
    揆諸前揭法條及判例要旨，既不能證明被告涉有竊盜犯行，依法應為被告無罪判
    決之諭知。
據上論斷，依刑事訴訟法第三百零一條第一項，判決如主文。
本案經檢察官己○○庭執行職務。
中      華      民      國    九十三    年      五      月    二十一    日
                                    臺灣高雄地方法院刑事第十庭
                                      審判長法  官  李  璧  君
                                            法  官  卓  立  婷
                                            法  官  吳  志  豪
右正本證明與原本無異。
如不服本判決，應於判決送達後十日內，向本院提出上訴狀。
                                            書記官  邱  秋  珍
中      華      民      國    九十三    年      五      月    二十五    日
